臺灣新北地方法院刑事判決
                                    110年度審訴字第474號
公  訴  人  臺灣新北地方檢察署檢察官
被      告  林廣原


               
上列被告因違反毒品危害防制條例案件，經檢察官提起公訴（10
9年度偵字第23817號），本院判決如下：
    主  文
本件公訴不受理。
    理  由
一、公訴意旨略以：被告甲○○明知大麻係屬毒品危害防制條例規
    定之第二級毒品，依法不得持有，竟仍基於非法持有第二級
    毒品之犯意，於民國109年6月22日8時15分許某時，在不詳
    地點，以不詳方式取得大麻2包（毛重1.9599公克、驗餘淨
    重1.5120公克）而非法持有之；因認被告涉犯毒品危害防制
    條例第11條第2項之非法持有第二級毒品罪嫌等語。
二、按起訴之程序違背規定者，應諭知不受理之判決，並得不經
    言詞辯論為之，刑事訴訟法第303條第1款、第307條分別定
    有明文。又依109年7月15日修正施行之毒品危害防制條例第
    35條之1第1款、第2款前段規定，該條例施行前犯第10條之
    罪之案件，於該條例施行後，偵查中，由檢察官依修正後規
    定處理；審判中，由法院或少年法院（地方法院少年法庭）
    依修正後規定處理，是犯同條例第10條之罪者，不論係修正
    前後，均應依新法規定處理。次按施用第二級毒品為犯罪行
    為，毒品危害防制條例第10條第2項定有處罰明文，故施用
    第二級毒品者，依前揭規定本應科以刑罰。惟基於刑事政策
    ，對合於一定條件之施用者，如「初犯」或「3年後再犯」
    ，則另依同條例第20條、第23條之規定，施以觀察、勒戒及
    強制戒治之保安處分，並由檢察官為不起訴之處分，以賦予
    此類具有病患性特質之犯人，戒除其身癮之機會。又被告持
    有第二級毒品之低度行為，應為施用之高度行為所吸收，二
    者為實質上一罪，被告施用第二級毒品之行為如經法院裁定
    送觀察、勒戒，持有第二級毒品之行為即不得另行起訴，若
    檢察官予以起訴，起訴之程序自屬違反規定，法院應依刑事
    訴訟法第303條第1款規定諭知不受理之判決（最高法院98年
    度台非字第302號判決意旨參照）。另若被告於觀察、勒戒
    執行前，另有其他施用毒品之行為，對於其應受觀察勒戒或
    強制戒治之保安處分而得免予刑事追訴處罰乙情，不生影響
    。蓋參諸前揭立法目的及保安處分之本質，對於施用毒品「
    初犯」或「3年後再犯」者，乃著重在給予其戒除毒癮之機
    會，是以縱然其在觀察勒戒執行前曾有多次施用毒品或施用
    不同種類之毒品犯行，亦僅執行一次觀察勒戒等保安處分為
    已足，與刑事追訴採一罪一罰之概念不同。施用毒品之犯行
    係依法定程序予以特別之處遇而生消減持有犯行之刑罰權追
    訴效果，被告於觀察勒戒執行前，因其他施用毒品所持有毒
    品之低度行為，自不應再予單獨追訴處罰，倘檢察官就此部
    分另行起訴，核屬起訴之程序違背規定，亦應依同法第303
    條第1款規定諭知不受理判決。
三、經查：
  ㈠被告甲○○於109年6月22日18時許，經警持本院核發之搜索票
    至新北市○○區○○路00號享趣商旅816號房執行搜索，當場查
    獲其持有大麻2包（合計毛重1.9599公克，淨重1.5883公克
    ，驗餘淨重1.5120公克）一節，業據被告於偵查及本院審理
    時均坦承不諱（見109年度偵字第23817號偵查卷【下稱偵一
    卷】第168頁；本院審訴卷第206頁），復有本院109年度聲
    搜字第1040號搜索票影本、新北市政府警察局三重分局搜索
    扣押筆錄、扣押物品目錄表、臺北榮民總醫院109年8月4日
    北榮毒鑑字第C0000000號毒品成分鑑定書㈠各1份、查獲現場
    及扣案大麻照片7張（見109年度偵字第25489號偵查卷【下
    稱偵二卷】第55頁至第61頁、第129頁至第135頁、第281頁
    ）在卷可參，是被告持有第二級毒品大麻之事實，已堪認定
    。
  ㈡被告於109年6月22日為警查獲後，經警採集其尿液檢體送驗
    結果，呈安非他命、甲基安非他命、大麻陽性反應，有新北
    市政府警察局受採集尿液檢體人姓名及檢體編號對照表、台
    灣檢驗科技股份有限公司濫用藥物實驗室（台北）濫用藥物
    檢驗報告（檢體編號：C0000000）各1份（見偵一卷第117頁
    ；偵二卷第277頁）在卷可參，被告於警詢及偵查中均坦承
    有於109年6月22日查獲前之同日5至7時許，在上址享趣商旅
    內施用大麻（見偵一卷第15頁、第168頁），被告此次施用
    第二級毒品案件，原由臺灣新北地方檢察署檢察官以110年
    度毒偵字第4482號案件偵辦，嗣後該署呈請臺灣高等檢察署
    檢察長令轉臺灣臺北地方檢察署以110年毒偵字第2834號案
    件繼續偵辦，因被告前業因施用第二級毒品大麻案件經該署
    檢察官另以110年度撤緩毒偵字第124號聲請裁定將被告送觀
    察勒戒，並經臺灣臺北地方法院以110年毒聲字第720號裁定
    將被告送觀察、勒戒，該署檢察官遂將110年度毒偵字第283
    4號案件（即被告本案施用第二級毒品案件）簽併入上開110
    年度撤緩毒偵字第124號案件一同執行觀察勒戒程序，嗣後
    被告於110年12月2日經通緝到案入所執行觀察、勒戒等節，
    業經本院調取臺灣臺北地方檢察署110年毒偵字第2834號全
    卷查閱無誤，並有臺灣高等法院被告前案紀錄表、通緝紀錄
    表、在監在押全國紀錄表在卷可參（見本院審訴卷第317頁
    第336頁、第401頁至第411頁）。
  ㈢被告於109年6月22日警詢時供稱：我最後一次吸食大麻是於
    今日5時許進入享趣旅社813號房內吸食等語，並未提及所施
    用者是否為當日扣案之大麻（見偵一卷第14頁至第15頁）；
    於同日移送臺灣新北地方檢察署檢察官偵訊時供稱：扣案大
    麻是我的，我於109年6月22日上午6至7時，在新北市○○區○○
    路00號（沃克商旅成功館）816號室內，以將大麻放入煙斗
    內燃燒施用等語（見偵一卷第168頁）；於本院審理時陳稱
    ：扣案大麻是我的，之前有施用過，是我另案毒偵案件施用
    的剩餘大麻等語（見本院審訴卷第206頁），觀諸被告歷次
    所述，可知被告為警查獲持有扣案大麻後，均表示於查獲當
    日上午曾施用大麻，且扣案大麻已有施用過，卷內亦無其他
    事證足認被告係另行起意持有扣案大麻，是依客觀情狀，應
    可認定扣案大麻為其施用後所剩餘。
  ㈣本件被告施用大麻前後持有扣案大麻之行為，應為其施用行
    為所吸收，而被告上開於同日經查獲之施用第二級毒品案件
    ，本應依毒品危害防制條例第20條第2項規定，於被告執行
    觀察、勒戒後為不起訴處分，或依同條例第23條第1項規定
    ，如其有繼續施用毒品傾向，則待其執行強制戒治期滿後為
    不起訴處分。公訴意旨認被告另涉犯持有第二級毒品大麻犯
    行，而未待被告施用毒品案件經觀察、勒戒（或強制戒治）
    執行完畢後，依同條例第20條第2項或第23條第1項為不起訴
    處分及敘明持有部分為施用所吸收，即逕予起訴，揆諸前揭
    說明，應屬起訴程序違背規定，爰不經言詞辯論，逕為諭知
    不受理判決。
四、據上論斷，依刑事訴訟法第303條第1款、第307條，判決如
    主文。
中　　華　　民　　國　  110 　年　　12　  月　　15  　日
                刑事第二十三庭審判長  法　官  劉安榕

                                      法　官  龔書安

                                      法　官  藍海凝
上列正本證明與原本無異。
如不服本判決，應於判決送達後20日內敘明上訴理由，向本院提
出上訴狀 (應附繕本) ，上訴於臺灣高等法院。其未敘述上訴理
由者，應於上訴期間屆滿後20日內向本院補提理由書「切勿逕送
上級法院」。
                                  書記官  羅婉嘉
中　　華　　民　　國　 110　　年　　12　　月　　15　　日